臺灣高等法院刑事裁定
109年度抗字第2179號
抗  告  人
即  受刑人  林晏如



上列抗告人即受刑人因聲請撤銷緩刑案件，不服臺灣臺北地方法
院中華民國109年12月1日裁定（109年度撤緩字第226號），提起
抗告，本院裁定如下：
    主  文
抗告駁回。                                             
    理  由
一、原裁定意旨略以：抗告人即受刑人因詐欺案件，經原審法院於民國104年11月11日以104年度審簡字第1850號判決判處應執行拘役80日，如易科罰金，以新臺幣（下同）3,000元折算1日，緩刑5年，緩刑期間應給付告訴人吳允南38萬元、告訴人莊永茂21萬5,000元，給付方式如下：⑴自104年11月起至107年12月止，按月於每月18日給付告訴人吳允南1萬元；⑵自104年11月起至106年3月止，按月於每月18日給付告訴人莊永茂5,000元，自107年7月起至109年8月止，按月於每月18日給付告訴人莊永茂5,000元。以上對告訴人吳允南、莊永茂之給付，如有1期未給付，視為全部到期，於104年12月8日確定在案等情，有上開刑事判決及本院被告前案紀錄表在卷足佐。本件抗告人雖依緩刑條件，將應給付告訴人莊永茂自104年11月起迄106年3月間之第一階段給付全部清償完畢，然自107年7月起計之第二階段之給付，均未給付等情，有告訴人莊永茂之請求理由狀、中埔鄉農會存摺封面及內頁影本、公務電話紀錄附卷可參，堪認抗告人確未完全履行上開判決緩刑所附條件，且尚餘過半未給付，並已屆上開107年7月之給付期限2年有餘。再抗告人依上開緩刑條件，應自104年11月至107年12月間，分38期給付告訴人吳允南38萬元，然迄今僅給付告訴人吳允南總計17萬5,000元，其餘均未給付等情，亦有原審法院公務電話紀錄在卷可參，可認抗告人經緩刑宣告之條件尚有半數未給付，且其已歷緩刑宣告所定最後應給付之期限近2年。抗告人固於前案撤銷緩刑訊問程序中稱：因伊有兩個孩子要養，目前分別就讀國小二年級、四年級，且最近伊因胃發炎生病就醫，手頭太緊而沒有履行，伊之後仍有意願去履行，但目前家裡經濟來源只有伊一人，還需要一點時間才能履行等語，並提出自103年8月18日起至106年4月28日間匯款予告訴人莊永茂、吳允南之收據共計53紙，固可認其雖有暫緩付款之事由。然審酌抗告人前開依緩刑條件應給付金額及其比例及其最後應履行之時間及其迄今均未給付完畢等情，顯見抗告人無依上開判決所載緩刑條件按期向告訴人吳允南、莊永茂支付之意願，是抗告人實有違反上開緩刑條件至明，並已影響告訴人權益甚大。而前揭判決所定之按期給付賠償告訴人之條件為抗告人緩刑之前提，是告訴人若無法依前揭緩刑條件受清償，而抗告人卻仍得受緩刑之利益，顯不符合一般大眾法律情感。而抗告人既於上開案件審理時衡酌自身之經濟狀況及清償能力，及告訴人對其依約履行債務之信賴而達成和解，並據以獲得緩刑之宣告，然其未按期給付，且目前距緩刑期滿不過數日，亦無從再預期抗告人將會恪遵前開緩刑條件給付或遵守相關法令規定，因認原宣告之緩刑難收其預期效果，而有執行刑罰之必要。從而，臺灣臺北地方檢察署檢察官聲請撤銷抗告人上開緩刑之宣告，於法並無不合，應予准許等語。
二、抗告意旨略以：抗告人雖有違反刑法第74條第2項第3款所定
    負擔之情形，然其為單親扶養未成年子女，因長期失業使經
    濟陷入困難而無力履行緩刑條件。而其因上開詐欺案件經判
    處拘役，如易科罰金後須繳24萬元，惟其已分別給付告訴人
    吳允南、莊永茂17萬5,000元及15萬元之賠償，合計業已超
    過前開易科罰金之金額，倘其如欲脫免刑責，僅須付清上開
    罰金後即已執行完畢，其在能力範圍內已盡力賠償告訴人，
    實係因生活艱困，致無力履行緩刑條件，核與故意不履行緩
    刑條件有間。是本件實難遽認抗告人係顯有履行負擔之可能
    ，而有隱匿或處分其財產、故意不履行、無正當事由拒絕履
    行，或顯有逃匿之虞等情事。爰請撤銷原裁定，駁回檢察官
    之聲請云云。
三、按緩刑宣告，得斟酌情形，命犯罪行為人向被害人支付相當
    數額之財產或非財產上之損害賠償；又受緩刑之宣告而有違
    反刑法第74條第2項第1款至第8款所定負擔情節重大者，足
    認原宣告之緩刑難收其預期效果，而有執行刑罰之必要者，
    得撤銷其宣告，同法第74條第2項第3款、第75條之1第1項第
    4款分別定有明文。稽以緩刑制度設計之本旨，主要在鼓勵
    惡性較輕微之犯罪行為人或偶發犯、初犯得適時改過，以促
    其遷善，復歸社會正途。然犯罪行為人經宣告緩刑後，若有
    具體事證足認其不因此而有改過遷善之意，自不宜給予緩刑
    之寬典。前開刑法第75條之1所謂「情節重大」之要件，當
    從受判決人是否自始真心願意接受緩刑所定負擔，或其於緩
    刑期間顯有履行緩刑所定負擔之可能，卻隱匿或處分其財產
    、故意不履行、無正當事由拒絕履行或顯有逃匿之虞等情事
    而言，考量受判決人未履行條件情形與被害人所受損害間，
    依比例原則綜合衡酌原宣告之緩刑是否難收其預期之效果，
    而確有執行刑罰之必要，資以決定該緩刑宣告是否應予撤銷
    。
四、經查：
　㈠抗告人前因詐欺案件，經原審法院以104年度審簡字第1850號
    判決判處應執行拘役80日，如易科罰金，以3,000元折算1日
    ，緩刑5年，緩刑期間應給付告訴人吳允南38萬元、告訴人
    莊永茂21萬5,000元，給付方式如下：⑴自104年11月起至107
    年12月止，按月於每月18日給付告訴人吳允南1萬元；⑵自10
    4年11月起至106年3月止，按月於每月18日給付告訴人莊永
    茂5,000元、自107年7月起至109年8月止，按月於每月18日
    給付告訴人莊永茂5,000元，以上對告訴人吳允南、莊永茂
    之給付，如有一期未給付，視為全部到期，於104年12月8日
    確定在案等情，有上開刑事判決及本院被告前案紀錄表在卷
    可按。因此，抗告人既與告訴人吳允南、莊永茂達成上開和
    解，經法院認其尚能正視己非，且有履行和解內容以賠償告
    訴人之真意，始給予抗告人緩刑之宣告，並將上揭和解內容
    列為緩刑所定之負擔，俾促抗告人改過遷善及兼顧告訴人權
    益。是法院既已給予抗告人緩刑之寬厚處分，則抗告人自當
    戮力履行緩刑所定負擔，且上揭緩刑所定負擔無非係抗告人
    考量自身經濟狀況、清償能力後所為之承諾，經核亦無任何
    不當可言。
　㈡惟抗告人先後僅分別給付告訴人莊永茂第一階段之8萬5,000
    元及告訴人吳允南17萬5,000元後，即未再按期履行上揭緩
    刑所定負擔；且檢察官前曾以此為由，向原審法院聲請撤銷
    上開緩刑宣告，固經原審法院於108年5月31日以108年度撤
    緩字第80號裁定駁回聲請，然抗告人於上開裁定後，亦仍未
    再給付告訴人莊永茂、吳允南任何款項，此有上開裁定、臺
    灣臺北地方檢察署及原審法院公務電話紀錄在卷可佐。準此
    以觀，實難認抗告人確有真心接受緩刑所定負擔之意願。抗
    告意旨雖以前詞置辯，然稽之抗告人既以上開條件與告訴人
    達成和解，當係衡量自身經濟情況後，認有履行該條件之能
    力，始應允之，且於受緩刑宣告之利益後，本應信守承諾，
    履行給付告訴人損害賠償之義務。詎其竟違背其依自身經濟
    能力所為之付款承諾，罔顧法院給予緩刑之機會，未於法院
    判決所諭知之期限內遵期賠償告訴人，其分別給付告訴人莊
    永茂、吳允南之金額，均僅不足本案緩刑所定負擔金額之一
    半，且迄今已長達2年有餘未按期給付，可徵其無履行上揭
    緩刑所定負擔之真意，無非僅係藉此換得緩刑之宣告，其僥
    倖心態誠屬可議，故其違反刑法第74條第2項第3款所定負擔
    ，情節確屬重大。又上揭緩刑於原審裁定後，已屆期滿，實
    難期待抗告人後續仍會履行緩刑所定負擔，經斟酌比例原則
    ，足認原宣告之緩刑難收其預期效果，而有執行刑罰之必要
    ，其徒以前詞抗告，洵非可採。
五、綜上所述，原審依檢察官之聲請撤銷其緩刑之宣告，核無不
    合。抗告人提起本件抗告，為無理由，應予駁回。　　
據上論斷，應依刑事訴訟法第412條，裁定如主文。
中　　華　　民　　國　　110 　年　　1 　　月　　25　　日
　　　　　　　　　刑事第十五庭  審判長法　官  林怡秀
　　　　　　　　　　　　　　　　　    法　官  呂煜仁
　　　　　　　　　　　　　　　　　    法　官  陳信旗
以上正本證明與原本無異。
不得再抗告。
                                      書記官  董佳貞
中　　華　　民　　國　　110 　年　　1 　　月　　25　　日